臺灣高雄地方法院刑事判決　　　　　　　　　　　　　　九十四年度訴字第八七號
　　公　訴　人　臺灣高雄地方法院檢察署檢察官
　　被　　　告　丙○○　男　二.
右列被告因妨害自由等案件，經檢察官聲請簡易判決處刑（九十三年度撤緩偵字第七
六號），經本院高雄簡易庭認不宜以簡易判決處刑，改為通常程序審理，嗣被告就被
訴事實為有罪之陳述，並聽取當事人之意見後，本院合議庭裁定改依簡式審判程序由
受命法官獨任進行審判程序，並判決如左：
    主  文
丙○○共同意圖為自己不法之所有，以恐嚇使人將本人之物交付，處有期徒刑陸月，
如易科罰金，以參佰元算折算壹日。扣案之本票（票據號碼為壹零參貳伍捌、票面金
額為新臺幣參萬元、發票人為乙○○、發票日為民國九十一年一月十五日）壹紙沒收
之。
    事  實
一、丙○○、趙凌雲、林正輝、張敏謙、賴明毅（後四人另為緩起訴處分）及謝登為
    （另為不起訴處分）係位於高雄市苓雅區○○○路二二號六樓「東方經典娛樂企
    業社」（下稱東方企業社）之員工，其中趙凌雲係東方企業社經理人，於民國九
    十一年一月十五日下午二時三十分許，渠等因不滿乙○○前來公司推銷手機門號
    未果，離去前在該公司門口竟對其公司前來應徵工作之二名男女陳稱：該公司可
    能有問題，前來應徵要小心一點等語；其等得知後遂共同基於妨害自由及傷害之
    犯意聯絡，以申辦手機為名義，用電話連絡乙○○回到東方企業社後，在上址其
    中一間房間內毆打乙○○，致乙○○受有頭部外傷、高血壓等傷害（傷害部分，
    業據撤回告訴，理由詳如後述），並以此方式，使其不能離開該房間，而控制乙
    ○○之行動自由，復以之前有男子因相同情形，被打得重傷送醫並賠償新臺幣（
    下同）六十萬元之恐嚇言語，脅迫乙○○應給付東方企業社名譽受損之賠償金，
    乙○○即撥打電話商請其老闆前來，當場交付一萬元現金，並由乙○○簽立三萬
    元之本票（票據號碼為一○三二五八、票面金額為三萬元、發票人為乙○○、發
    票日為民國九十一年一月十五日）一張作為擔保後，始同意乙○○離去，翌日趙
    凌雲、林正輝復多次以電話催促乙○○交付餘款二萬元；嗣於同年月十七日下午
    四時三十分許，丙○○等人與乙○○約定於高雄市苓雅區○○○路二十號前交付
    餘款時，為警查獲，始知上情。
二、案經乙○○訴請高雄市政府警察局苓雅分局報請臺灣高雄地方法院檢察署檢察官
    偵查起訴。
    理  由
壹、程序方面：
一、按除被告所犯為死刑、無期徒刑、最輕本刑為三年以上有期徒刑之罪或高等法院
    管轄第一審案件者外，於法院行準備程序進行中，被告先就被訴事實為有罪之陳
    述時，審判長得告知被告簡式審判程序之旨，並聽取當事人、代理人、辯護人及
    輔佐人之意見後，裁定進行簡式審判程序；且受命法官行準備程序，與法院或審
    判長有同一之權限；又簡式審判程序之證據調查，不受刑事訴訟法第一百五十九
    條第一項、第一百六十一條之二、第一百六十一條之三、第一百六十三條之二及
    第一百六十四條至第一百七十條規定之限制，刑事訴訟法第二百七十三條之一第
    一項、第二百七十九條第二項前段、第二百七十三條之二分別定有明文。
二、查本件被告丙○○所犯為死刑、無期徒刑、最輕本刑為三年以上有期徒刑以外之
    罪，且非高等法院管轄第一審之案件，其於準備程序中就前揭被訴事實為有罪之
    陳述，經法官告知簡式審判程序之旨，並聽取公訴人及被告之意見後，本院認無
    不得或不宜改依簡式審判程序進行之處，爰依前揭規定，經本院合議庭裁定由受
    命法官獨任進行簡式審判程序，核先敘明。
貳、實體方面
一、右揭事實，業據被告於本院審理中坦承不諱，且迭經告訴人乙○○於警詢、偵查
    中指述稽詳，並與趙凌雲、林正輝、張敏謙、賴明毅及謝登為於警詢、偵查中供
    述互核大致相符，復有本票一紙、現金一萬元扣案可佐，暨診斷證明書一紙在卷
    可稽，核與被告自白相符，應堪採信，被告犯行洵堪認定。
二、按刑法第三百零二條之妨害自由罪，係妨害他人自由之概括規定，故行為人具有
    一定目的，以非法方法剝奪人之行動自由者，除法律別有處罰較重之規定，應適
    用各該規定處斷外，如以使人行無義務之事，或妨害人行使權利為目的，而其脅
    迫復已達到剝奪人行動自由之程度，則其使人行無義務事或妨害人行使權利之低
    度行為，應為剝奪人行動自由之高度行為所吸收，不應再依同法第三百零四條第
    一項論處（最高法院二十九年上字第二三五九號判例參照），是被告雖以強暴、
    脅迫行為使乙○○撥打電話調錢之無義務事，然此低度行為已為剝奪行動自由之
    高度行為所吸收，不另論罪。核被告剝奪告訴人行動自由部分，係犯刑法第三百
    零二條第一項之剝奪行動自由罪。告訴人對於前往東方企業社應徵工作之二名男
    害東方企業社之名譽，且尚未經請求前，並無特定債務存在，告訴人並無賠償義
    務，故告訴人遭被告以控制行動自由之方式簽發三萬元之本票且交付一萬元現金
    之賠償金，即已達恐嚇取財既遂之程度，雖所餘二萬元現金尚未交付即為查獲，
    亦不影響既遂之犯行。故被告以剝奪告訴人行動自由之方式，使告訴人交付財物
    部分，係犯刑法第三百四十六條第一項之恐嚇取財罪。被告剝奪告訴人行動自由
    之目的，在於取得財物，所犯上開二罪，有方法結果之牽連關係，應從一重之恐
    嚇取財罪。又按共同正犯不限於事前有協議，即僅於行為當時有共同犯意之聯絡
    者，亦屬之。共同正犯間，非僅就其自己實施之行為負其責任，並在犯意聯絡之
    範圍內，對於他共同正犯所實施之行為，亦應共同負責。共同正犯之成立，祇須
    具有犯意之聯絡，行為之分擔，既不問犯罪動機起於何人，亦不必每一階段犯行
    ，均經參與。共同實施犯罪行為為共同正犯構成要件之一。所謂共同實施，雖不
    以參與全部犯罪行為為限，要必分擔實施一部分，始得為共同正犯（最高法院三
    十上字第八七○號、三十上字第八七○號、三十年上字第八七○號、三十二年上
    字第一九○五號、三十四上字第八六二號、四十六年字第一三○四號判例意旨參
    照）。本件被告係東方企業社之員工，而依趙凌雲之指示，與林正輝、張敏謙、
    賴明毅及謝登為等人，共同控制告訴人之行動自由等情，業據被告於本院審理中
    供承無訛，足見被告與趙凌雲、林正輝、張敏謙、賴明毅、謝登為間，就本件犯
    行確有犯意聯絡及行為分擔甚明。是被告與趙凌雲、林正輝、張敏謙、賴明毅、
    謝登為間，有犯意之聯絡及行為之分擔，為共同正犯。爰審酌被告受僱於東方企
    業社，因告訴人推銷手機門號未果，竟對前往東方企業社應徵工作之二名男女述
    稱該公司有問題，應徵要小心等語而氣憤之動機、目的，惟不思循正途解決糾紛
    ，率爾以剝奪告訴人行動自由之手段，嚴重侵害他人身體自主權，並致告訴人身
    心受創，所為均屬不當，惟念被告犯後坦承犯行，並與告訴人達成和解，已賠償
    告訴人六萬元態度尚屬良好等一切情狀，量處如主文所示之刑，並諭知易科罰金
    之折算標準。
三、按共同正犯因相互間利用他人之行為，以遂行其犯意之實現，本於責任共同之原
    則，有關沒收部分，對於共犯間供犯罪所用之物，自均應為沒收之諭知（最高法
    院八十九年度臺上字第六九四六號判決意旨參照），扣案之本票（票據號碼為一
    ○三二五八、票面金額為三萬元、發票人為乙○○、發票日為民國九十一年一月
    十五日）一紙，經乙○○開立後交付予林正輝持有，即屬共同正犯林正輝所有之
    物，且為本件犯罪所得之物，揆諸前揭說明，即應併予宣告沒收。
四、公訴意旨另以：被告與趙凌雲、林正輝、張敏謙、賴明毅及謝登為共同基於傷害
    之犯意聯絡，徒手將乙○○毆打成傷，致乙○○受有頭部外傷等傷害，因認被告
    涉犯刑法第二百七十七條之傷害罪。按告訴乃論之罪，告訴人於第一審辯論終結
    前得撤回其告訴，又告訴經撤回者，應諭知不受理之判決，刑事訴訟法第二百三
    十八條第一項、第三百零三條第三款分別定有明文。
五、查刑法第二百七十七條之傷害罪，依同法第二百八十七條之規定，須告訴乃論。
    茲據告訴人撤回告訴，有卷附撤回告訴狀一紙在卷可稽，依照前開說明，應為不
    受理之判決；惟公訴人認被告此部分傷害犯嫌，與前開經起訴論罪之妨害自由罪
    間，有牽連犯之裁判上一罪關係，故爰不另為公訴不受理之諭知。
據上論斷，應依刑事訴訟法第四百五十二條、第二百七十三條之一第一項、第二百九
十九條第一項前段，刑法第二十八條、第五十五條、第三百零二條第一項、第三百四
十六條第一項、第三十八條第一項第三款、第四十一條第一項前段，罰金罰鍰提高標
準條例第一項前段、第二條，判決如主文。
本案經檢察官甲○○到庭執行職務。
中　　　華　　　民　　　國　　  九十四  　　年　　　三　　　月　　四　　日
                                    臺灣高雄地方法院刑事第九庭
                                      　法　　　官  陳筱蓉
右正本證明與原本無異。
如不服本判決，應於收受送達後十日內向本院提出上訴書狀。
　　　　　　　　　　　　　　　　　　　　書  記  官  梁瑜玲
中　　　華　　　民　　　國　　九十四　　年　　　三　　　月　　八　　日
附錄本案論罪科刑法條：
刑法第三百零二條
私行拘禁或以其他非法方法，剝奪人之行動自由者，處五年以下有期徒刑、拘役或三
百元以下罰金。
因而致人於死者，處無期徒刑或七年以上有期徒刑，致重傷者，處三年以上十年以下
有期徒刑。
第一項之未遂犯罰之。
刑法第三百四十六條
意圖為自己或第三人不法之所有，以恐嚇使人將本人或第三人之物交付者，處六月以
上五年以下有期徒刑，得併科一千元以下罰金。
以前項方法得財產上不法之利益，或使第三人得之者，亦同。
前二項之未遂犯罰之。
